最高法院民事判決　　　　　　　　　　　　　　　八十八年度台上字第一○四○號
　　上 訴 人　丙○○○
　　被上訴人　乙 ○ ○
　　　　　　　甲 ○ ○
右當事人間請求侵權行為損害賠償事件，上訴人對於中華民國八十七年六月一日臺灣
高等法院臺中分院判決（八十六年度重訴字第二七號），提起上訴，本院判決如左：
    主  文
原判決關於駁回上訴人請求被上訴人連帶賠償裝潢損失新臺幣一百六十五萬元本息及
請求被上訴人甲○○賠償招牌損失新臺幣三萬元本息，暨該訴訟費用部分廢棄，發回
臺灣高等法院臺中分院。
其他上訴駁回。
第三審訴訟費用，關於駁回其他上訴部分，由上訴人負擔。
    理  由
本件上訴人主張：伊前向被上訴人甲○○承租門牌彰化縣田中鎮○○路三八九號房屋
，經營「綺鳳谷理容總」，雙方訂有不定期租賃關係。詎被上訴人於民國八十四年
五月五日，竟以該房屋已由甲○○出售與被上訴人乙○○為藉口，擅自僱工侵入該屋
，將原門鎖更換，並將原「綺鳳谷理容總」之室內一、四樓裝潢及室外招牌拆毀，
致伊無法繼續使用房屋，而受有裝潢損失新臺幣（下同）一百六十五萬元、招牌損失
十五萬二千元及不能營業之損害五百十萬元等情。爰依侵權行為法律關係，求為命被
上訴人連帶如數賠償並加計法定遲延利息之判決。（原審判命乙○○賠償招牌損失三
萬元本息，而駁回上訴人其餘請求，上訴人就其不利部分提起上訴。）
被上訴人甲○○則以：系爭房屋並未租與上訴人，原出租與訴外人詹東本，已催告其
於租期屆滿時遷讓返還。該房屋出售與乙○○後，於八十四年五月五日點交，斯時上
訴人已停止營業，並無何營業損失，伊亦未毀損屋內裝潢及屋側招牌等語。被上訴人
乙○○亦以：上訴人就系爭房屋並無租賃關係存在，無使用該房屋之合法權源，其請
求賠償不能營業之損失，顯屬無據。況甲○○點交系爭房屋與伊時，上訴人業已停止
營業，亦無營業損失可言。又系爭房屋內之裝潢及招牌均附合於該房屋，並無單獨之
所有權，而為房屋之重要成分，均屬甲○○所有，上訴人縱因詹東本之轉租繼受經營
該理容總，亦僅取得使用權而已，伊取得系爭房屋所有權當然包括附合於其上之裝
潢及招牌，將該招牌及裝潢僱工拆除改裝，自無損害上訴人物品可言等語，資為抗辯
。
原審以：上訴人主張被上訴人侵入系爭房屋，更換門鎖，致其無法繼續使用房屋經營
理容總，乙○○為繼續經營理容店，僱工拆除系爭招牌及改裝屋內一、四樓裝潢之
事實，為乙○○所不爭執，而乙○○侵入該房屋、拆毀招牌及屋內裝潢所涉刑責，亦
經原法院刑事庭判處罪刑確定，應認上訴人之主張為真實。右開「綺鳳谷理容總」
之裝潢及全部設備，原為訴外人詹東本管有，經營該理容總，而系爭招牌係固定於
系爭房屋走廊外側，為該設備之一部分。嗣詹東本不欲繼續經營，乃以訴外人即其妻
詹謝彩蓮名義轉讓與上訴人經營管有各情，亦據上訴人陳述甚詳，並經證人詹東本證
述明確，復有讓渡書附刑事案件可稽，自堪信為真實。按故意或過失不法侵害他人之
權利，負損害賠償責任，不法毀損他人之物，應向被害人賠償其物因毀損所減少之價
額，民法第一百八十四條第一項前段、第一百九十六條定有明文。上訴人之請求：關
於乙○○毀損招牌部分，據證人詹東本證稱：系爭招牌係固定於系爭房屋走廊外側地
上，可以拆除取走，當時（七十九年間承租時）訂做約值三、四萬元等語。上訴人並
稱：招牌價值三萬元沒錯，包括牌樓、霓虹燈才需要十多萬元云云。乙○○對於系爭
招牌價值三萬元，亦不爭執，足見系爭招牌價值三萬元，應無可疑，上訴人所提估價
單記載招牌價值十五萬二千元，顯非實在。從而乙○○故意不法毀損上訴人之招牌，
上訴人依侵權行為法律關係，訴請其賠償三萬元及法定利息，自應准許。關於乙○○
毀損一、四樓裝潢部分，上訴人提出之估價單，記載「二、三、四樓金額一百六十五
萬元」，顯未包括一樓部分之裝潢費用，且未就二、三、四樓之裝潢費用分別列明，
上訴人依該估價單主張乙○○毀損一、四樓裝潢價值為一百六十五萬元，已難採信。
又上訴人始終陳明無法確切指出此部分之損害若干，況該裝潢係黏貼在牆壁或天花板
，如終止租約後，無法拆除取回，取回亦無效用，亦據證人詹東本證述在卷，上訴人
並自陳一、四樓裝潢已由乙○○拆除重新裝潢，甲○○為相同之陳述，並稱原裝潢已
甚老舊云云，是亦無從估價其損失或價值若干，此部分損害，上訴人實無法舉證證明
，其請求自難准許。至上訴人請求被上訴人賠償營業損失部分，查上訴人就此部分損
害始終未提出證據證明，並稱無法舉證，則其請求被上訴人連帶賠償此部分損害，亦
不能准許等詞，爰除判命乙○○賠償上訴人三萬元及其利息外，駁回上訴人其餘之訴
。
原判決關於駁回上訴人請求甲○○賠償招牌損失三萬元本息及請求被上訴人連帶賠償
裝潢損失一百六十五萬元本息部分：經查上訴人係訴請被上訴人連帶賠償此部分損害
，原審既判命乙○○賠償上訴人招牌損失三萬元本息，乃就上訴人請求甲○○賠償前
開損失，概未說明何以不足採取之意見，遽為上訴人不利之判決，已非無判決不備理
由之違法。再者，損害賠償之數額，應視其實際所受損害之程度以定其標準，如原告
確已受有損害，僅其數額不能為確切之證明時，法院非不得依其調查所得，斟酌情形
以為判斷。本件上訴人之屋內裝潢遭乙○○毀損破壞，既為原審確定之事實，則其是
否因之而受有損害及其數額如何，法院自應依實際情形調查認定，以為判決之依據。
上訴人就其所受損失，已據提出估價單為證，乃原審一面認上訴人之裝潢遭毀損破壞
，卻又以前揭情詞，謂上訴人無法證明其損失或價值，駁回上訴人此部分之訴，亦欠
允洽。上訴論旨，指摘此部分原判決為不當，求予廢棄，非無理由。至關於駁回上訴
人請求被上訴人連帶賠償招牌損失超過三萬元本息及營業損失五百十萬元本息部分：
經核原審就此所為上訴人不利之判決，於法並無不合。上訴論旨，猶就原審取捨證據
、認定事實之職權行使，指摘該部分原判決為不當，聲明廢棄，自非有理由。
據上論結，本件上訴為一部有理由，一部無理由，依民事訴訟法第四百七十七條第一
項、第四百七十八條第一項、第四百八十一條、第四百四十九條第一項、第七十八條
，判決如主文。
中      華      民      國    八十八    年      五      月     十九     日
                              最高法院民事第六庭
                                  審判長法官  蕭  亨  國
                                        法官  吳  正  一
                                        法官  楊  隆  順
                                        法官  陳  淑  敏
                                        法官  黃  義  豐
　　　右正本證明與原本無異
 　　　　　                              　 　書  記  官
中      華      民      國    八十八    年      六      月      五      日
